臺灣板橋地方法院刑事附帶民事訴訟判決　94年度附民字第49號
原　　　告　甲○○
被　　　告　乙○○
上列當事人間因妨害名譽原告提起附帶民事訴訟，請求侵權行為
損害賠償事件，經本院於中華民國94年3 月8 日言詞辯論終結，
判決如下：
    主  文
被告應給付原告新台幣伍萬元，及自民國九十三年六月十七日起
至清償日止，按年息百分之五計算之利息。
原告其餘之訴駁回。
訴訟費用由被告負擔十三分之一；餘由原告負擔。
本判決第一項，得假執行。
原告其餘假執行之聲請駁回。
　　事實及理由
甲、原告主張：
一、聲明：(一)被告應給付原告新台幣（下同）六十五萬元，及自
    起訴狀繕本送達之翌日起至清償日止，按年息百分之五計算
    之利息。(二)願供擔保請准為假執行之宣告。
二、陳述：
(一)、被告乙○○係位於臺北縣樹林市○○街一二五巷公教社區管
    理委員會之常務監事，(1)先於民國92年1 月11曰20時許，在
    臺北縣樹林市○○街125 巷公教社區管理委員會之不特定人
    可自由出入之會議場所內，因不滿同管理委員會理事委員黃
    建榮於當時所作之會議紀錄，且對於會議紀錄內夾有傳單一
    事亦感不滿而動怒，因而與原告甲○○發生言語爭執，被告
    竟基於公然侮辱之概括犯意，接續以「操！他媽的B 、你他
    媽的屄、幹你娘、王八蛋、你娘的雞麥」、「狗雞巴毛，甚
    麼文華，操你媽的屄」、「你不要在那邊笑，操你媽的屄」
    等穢語，辱罵原告。(2)被告復於同年4 月12 日 晚上，在上
    開會議場所內，又與甲○○發生爭執，並公然以「我他媽的
    濫會，他媽的屄，濫會！這個話他媽的屄，甲○○寫的紀錄
    有沒有事實？各位他媽的屄，．．．，我不要指派，陳禮、
    甲○○以外都可以記」等穢語，辱罵原告。(3)被告又於92年
    10月10日下午5 時，在社區停車場出入口，眾目睽睽下，以
    手指著原告，破口大罵「操你媽的屄，幹你娘雞麥，你告甚
    麼告呀！幹你娘的雞麥，垃圾！你給我站起來，你有種給我
    站起來，你轉過頭來，你看什麼看呀！你給我過來，你再告
    呀！你有種再告呀！你再錄呀！操你媽的屄，你給我小心點
    」等語，被告見原告起身打電話隨即匆忙駕車逃逸。
(二)、被告公然於公共場所侮辱、誹謗及恐嚇原告，致原告之名譽
    及精神受損，依民法第184 條及第195 條之規定，請求被告
    就連續恐嚇原告部分，應負精神損害賠償300,000 元，就連
    續公然侮辱原告部分，應負精神損害賠償300,000 元，就被
    告誹謗原告部分，應負名譽損賠償50,000元，以上共計650
    ,000萬元精神慰撫金。
三、證據：引用刑事案件之證據資料。
乙、被告方面：
一、聲明：請求駁回原告之訴及其假執行之聲請。
二、陳述：「他媽的Ｂ、你他媽的屄」是被告的口頭禪，被告確
    有分別於92年1 月11日及同年4 月12日，在社區管委會會議
    中，罵出「他媽的B ，你他媽的屄」，但是對事，並不是針
    對原告，且被告並未指名道姓要辱罵原告；又被告於92年10
    月10日當天回家後發現車子被劃，在感到氣憤下，一邊罵口
    頭禪，一邊走到停車場出入口附近告垃圾車處發洩情緒，指
    責劃車之人，直到伊看到原告與周慶隆、陳秋月坐在守衛室
    之圓桌處，被告知道自己與原告間有訴訟官司，隨即離去並
    停止口頭禪，並未辱罵原告等語。而原告要求被告給付650,
    000 元並不合理等語資為抗辯。
三、證據：提出社區守衛室門口配置圖（含照片二張）一紙為證
    。
丙、兩造不爭執之事實：(一)被告有於92年1 月11日20時許，在台
    北縣樹林市○○街125 巷公教社區管理委員會會議室內，叫
    罵「他媽的B 、你他媽的屄」等語之事實。(二)被告有於92年
    4 月12曰20時30分許，在上開管委會會議室內，叫罵「他媽
    的Ｂ」等語。(三)被告有於92年10月10日在公教社區停車場出
    入口附近垃圾桶處，確有開罵「他媽的B 、你他媽的屄」等
    語之事實。
丁、本件首應審究之爭點係：(一)被告於92年1 月11日及同年4 月
    12月，口出上開穢言，是否有因故意侵害原告名譽而公然侮
    辱原告？(二)被告是否有於92年10月10日出言恐嚇原告說「你
    給我小心一點、你給我出來」之侵權行為？及被告於同日口
    出「你他媽的Ｂ」等語，是否係故意侵害原告之名譽人格？
    (三)被告是否有誹謗原告之行為，茲分述得心證之理由如下：
一、被告於上開時、地公然侮辱原告等情，業據原告於檢察官偵
    訊及本院審理時指訴綦詳。又被告確有於92年1 月11日公教
    社區管委會開會時，對於會議紀錄內夾有傳單一事大感不滿
    ，而質問原告，並在被告與原告對話時，口出穢言乙節，有
    當天會議錄音之錄音帶及其譯文在卷可考（附於本院刑事卷
    第88至93頁）；復細觀被告當時與原告部分對話之前後文內
    容為：「被告：你為什麼夾到會議紀錄？請問你，你是不是
    紀錄？你是不是紀錄？」、「原告：這．．這是黃建榮做的
    。．．．．被告：這張單子是他夾的還是你同意夾的？我請
    問你。原告：你認為呢？被告：我問你呀！我他媽個屄呀！
    我哪知道？他覺得他沒有啊！原告：我是行政組長，我可以
    ．．．」、「．．你組員又怎樣啊！雞巴毛嘿，他媽個屄，
    怎麼樣」等語，則上開內容在客觀上已足以使在場與會之人
    得以特定出被告上述話語係針對原告而為，且為足使人感受
    到侮辱之言詞甚明。而固然證人施家進於本院訊問時曾證述
    稱：被告有在92年4 月12日社區管委員會開會時到場，質問
    主委陳再萬，是何人將私人文件夾在會議資料裡面，並生氣
    地把資料丟在地上，伊有聽到被告罵髒話，但伊個人覺得那
    是被告在發牢騷，並不是指名道姓說哪一個人，他是對現場
    十幾個委員開罵，罵的時候夾帶髒話，並沒有對特定哪一些
    人罵等語（見本院93年度簡字第1322號刑事卷第47頁），然
    查，有關被告對於會議紀錄內夾有傳單提出質疑一事，應係
    發生於92年1 月11日，此為被告所不否認，並有前揭會議錄
    音譯文可佐，顯見證人施家進將該公教社區管委會之二次開
    會時間及開會內容予以錯置，已有記憶不清及陳述不完全之
    情形。而所謂侮辱人，祇需對得以特定之人為必要，但不以
    指明姓名為限，且不限於個人，即侮辱多數人亦無不可，則
    本案被告既有對在現場十幾個委員開罵，當然亦指包括與會
    的原告在內至明。故證人施家進前開證述，並無足援引為有
    利被告之認定。次查，被告於92年4 月12日社區管委員會會
    議，確有陳稱：「甲○○寫的紀錄有沒有事實？各位！他媽
    的屄，開那麼多次會議，．．．，我不要指派（指製作會議
    紀錄），陳禮、甲○○以外都可以記．．」等語，亦有當天
    會議錄音之錄音帶及其譯文在卷可稽（附於本院刑事卷第14
    9 、150 頁），綜觀被告在此次會議中之前後發言意旨，及
    用字遣詞，已足認被告所述穢言，在客觀上足認係有對原告
    抽象地予以謾罵，使人難堪之行為，顯有侮辱原告之犯意無
    誤。是以被告辯稱：伊當時係對事不對人云云，顯係卸責之
    詞，無可採信。
二、雖被告辯稱：「他媽的Ｂ、你他媽的屄」係伊的口頭禪云云
    。然被告既自承其有高職學歷，足認其智識程度非低，並非
    未受教育之鄙夫，又衡諸被告於本院歷次審理時到庭供述，
    均未曾夾雜或脫口而出上開任何一句穢言，足認其僅需以理
    智稍加思考即可自我克制，並可以辯明何種場合，係不得講
    出上開髒話，及以何種語言係表徵其輕蔑貶損他人之意，故
    尚難謂被告於前揭公教社區管委會開會期間口出上述穢語，
    僅係其口頭禪，故被告所辯自不足採。又查，公教社區管委
    會之開會場所，係位在該社區管委會警衛室，為該社區不特
    定人或多數人得以在場與會及旁聽，有該警衛室照片三紙在
    卷可稽（見本院刑事案卷第一卷第187 至189 頁），且該社
    區管委會開會當時，係有十多位委員在場與會，亦有公教社
    區管委會第4 屆理、監事委員第4 次定期會議紀錄一份在卷
    可佐（附於本院93年度簡字第1322號刑事卷第31至38頁參見
    ），則被告在該社區內不特定住戶及多數與會委員得以共見
    共聞之開會場所內，侮辱原告，自屬公然侮辱之狀況。綜上
    ，被告於92年1 月11日及同年4 月12日，以上開穢語侮辱原
    告，確有故意不法侵害原告名譽之事實，堪以認定。
三、至於原告另主張：被告有於92年10月10日下午出言恐嚇原告
    及公然侮辱之侵權行為云云。此為被告所否認，按當事人主
    張有利於己之事實者，就其事實有舉證之責任。民事訴訟法
    第277 條前段定有明文。原告主張被告有此部分恐嚇及侮辱
    之侵權行為，應負損害賠償責任，應就此侵權行為負舉證責
    任。第查，雖原告於本院審理時係指訴稱：被告當天站在社
    區停車場橫桿前，雖沒有指名道姓，有對著伊說「有種你過
    來」，還對著伊說髒話等情。然查，證人即公教社區主任委
    員羅陳秋月於本院審理時具結後證述稱：我於92年10月10日
    當天下午2 點，與施家進、甲○○及周慶隆在社區警衛室那
    裡的石桌泡茶聊天，後來我們在泡茶的時候聽到被告在那裡
    罵人的聲音，但我並不知道他在罵什麼，那是他的口頭禪，
    告訴人當時有問說被告是否在罵他，我們回答說不知道，他
    也沒有指名，當時我有說被告這人又在發瘋，因為他常常都
    會這樣罵人，動不動就把「他媽的」這樣的話掛在嘴邊等語
    （見本院刑事卷94年3 月8 日審判筆錄第5 至7 頁）。又證
    人施家進於本院審理時亦證稱：於92年10月10日下午2 點多
    之後，我與原告、主委、周慶隆共四個人在石桌那裡聊天。
    被告的家就在旁邊，他不知何時回來後，就在路上走路的時
    候大小聲還說不好聽的三字經，等我看到他的時候，甲○○
    問我他在罵何人，我說我也不知道，而被告回來後並沒有跟
    我們交談；被告在社區○○路邊走邊大聲罵，但並沒有走近
    我們，所站位置與我們坐的位置相隔約10公尺；又我並沒有
    聽到被告有要任何人小心一點的話語等情（見本院刑事卷94
    年3 月8 日審判筆錄第8 至11頁）。另證人韓振銘於本院審
    理時具結後證述稱：伊戶口
    巷3 號1 樓，即在警衛室的斜對面，大約在當天3 時30分至
    45 分 之間，伊有看到被告在大聲說話，好像跟人家對罵，
    被告有「你他媽的Ｂ」這樣的口頭禪，被告是站在他的車子
    旁邊，邊擦他的車邊罵，朝著公教社區停車場與石桌的同一
    位置那裡罵，但並沒有進入警衛室，但伊並不知道被告是在
    罵何人等語（見本院本院94年3 月8 日審判筆錄第12至16頁
    ）。再參以證人即社區警衛王漢文於本院訊問時係證述稱：
    守衛室旁邊有座位可以讓住戶聊天，伊工作係負責出入的安
    全，及指揮車輛出入，92年10月10日當天下午發生的事情已
    不復記憶等語（見本院93年度簡字第1322號刑事卷第52頁）
    。綜合上開證人所述可知，各證人均僅聽聞被告於當天有口
    出三字經等穢言，但被告究竟在罵何人，渠等均無法確定，
    且渠等均未證述被告有出言恐嚇原告之情形。再參佐被告當
    時所站的位置既係在馬路上，與原告及證人羅陳秋月、施家
    進所坐圓桌間尚有一段距離，而被告在謾罵時既未指名道姓
    ，則依當時情狀客觀判斷，並不足以認定被告口出穢言即係
    針對某個得以特定之人。從而，被告抗辯稱此部份並無侵害
    原告名譽，尚屬可採。原告就此部分主張，並未舉其他積極
    證據以證明之，自不足採信，故其請求被告就連續恐嚇危害
    其自由行為，賠償其所受精神損害300,000元，自屬無據。
四、又按刑法第310 條誹謗罪之成立，必須意圖散布於眾，而指
    摘或傳述足以毀損他人名譽之具體事實，倘僅抽象的公然為
　　謾罵或嘲弄，並未指摘具體事實，則屬刑法第309 條第1 項
  　，公然侮辱罪範疇。故本件被告於前開時、地，為上開穢言
    ，在客觀上已足認被告僅係抽象地公然謾罵原告，並未具指
    摘足以毀損原告名譽之具體事實，故原告認為被告上開行為
    亦屬誹謗原告之行為，請求賠償損害50,000元乙節，即無足
    採。
五、按因故意或過失，不法侵害他人之權利者，負損害賠償責任
    ，又不法侵害他人之名譽、自由或其他人格法益而情節重大
    ，被害人雖非財產上之損害，亦得請求賠償相當之金額，其
    名譽被侵害者，並得請求回復名譽之適當處分，民法第184
    條、第195 條第1 項定有明文。次按按名譽被侵害者，關於
    非財產上之損害，加害人雖亦負賠償責任，但以相當之金額
    為限，民法第195 條第1 項定有明文，所謂相當，自應以實
    際加害情形與其名譽影響是否重大，及被害者之身分地位與
    加害人經濟狀況等關係定之（最高法院47年台上字第1221號
    判例參照）。本件被告於92年1 月11日及同年4 月12日，不
    法侵害原告之名譽，既經認定，被告對於原告因而所受之損
    害，自應負賠償責任。查被告為公教社區管理委員之常務監
    事，惟竟在社區管委會開會之公共場所以不堪入耳之言詞，
    辱罵同為區社區之委員即原告，對於原告之名譽自有受損，
    精神應受有痛苦，本院斟酌實際情況，及原告及被告兩造均
    是計程車司機之身分、地位、原告每月收入約為四萬多元、
    被告則低於40,000元以下，學歷均為高中、高職程度，應有
    相當智識等情，業據兩造陳稱屬實，則本院認原告基於侵權
    行為損害賠償法律關係，請求被告給付50,000元及自起訴狀
    繕本送達翌日（即93年6 月17日）起至清償日止，按年息百
　　分之五計算之法定遲延利息，為有理由，應予准許，逾此範
  　圍之請求，則屬無據，應予駁回。
六、本件判決主文第一項原告勝訴部分所命之給付金額，未逾50
    0,000 元，依民事訴訟法第389 條第1 項第5 款規定，應依
    職權宣告假執行，至於原告其餘敗訴部分，原告聲請宣告假
    執行，即失所附麗，應併予駁回。
七、本案事證已臻明確，兩造其餘主張陳述及所提之證據，經審
    酌後認於本判決結果不生影響，爰不一一贅述，附此敘明。
八、結論：本件原告之訴，為一部有理由，一部無理由，依刑事
    訴訟法第502 條，民事訴訟法第79條、第389 條第1 項第5
    款，判決如主文。
中　　華　　民　　國　　94　　年　　3 　　月　　22　　日
                  刑事第十四庭審判長法  官  徐蘭萍
                                    法  官  林漢強
                                    法  官  林淑婷
以上正本證明與原本無異
對於本判決如有不服，應於送達後10日內，向本院提出上訴狀，
但非對刑事訴訟之判決有上訴時，不得上訴。
                                    書記官　廖貞音
中　　華　　民　　國　　94　　年　　3 　　月　　22　　日
